【裁判字號】    99,交易,670
【裁判日期】    991029
【裁判案由】    過失傷害
【裁判全文】
臺灣臺北地方法院刑事判決             99年度交易字第670號
公  訴  人  臺灣臺北地方法院檢察署檢察官
被      告  乙○○
上列被告因過失傷害案件，經檢察官提起公訴（98年度偵字第26
402 號），本院判決如下：
    主  文
乙○○因過失傷害人，處拘役參拾日，如易科罰金，以新臺幣壹
仟元折算壹日。
    事  實
一、乙○○於民國98年10月9 日5 時40分許駕駛重型機車（車牌
    號碼為AH9 －320 號），沿臺北市大安區○○○路內二車道
    由西向東行駛至和平東路與復興南路交岔處，明知汽車駕駛
    人（包括機器腳踏車）於行駛時，應注意兩車併行之間隔，
    隨時採取必要之安全措施，而依當時天候晴、日間自然光線
    、市區道路○路面鋪裝柏油、乾燥、無缺陷、無障礙物、視
    距良好、號誌正常，並無不能注意之情事，竟疏未注意兩車
    併行之間隔，隨時採取必要之安全措施，而於綠燈起步後欲
    穿越前開交岔路口時，即貿然往左偏行穿越上開交岔路口，
    適有甲○○騎乘重型機車（車牌號碼為BPX －319 號），亦
    自同向行駛在乙○○所騎乘之機車後方，疏未注意依速限（
    即時速50公里）規定行駛，而以80公里之時速高速行駛，因
    乙○○所騎乘機車之往左偏行，而未注意兩車併行間隔，侵
    害甲○○之路權，造成甲○○煞車閃避不及，乙○○前開機
    車之手把遂即與甲○○前開機車發生撞擊，致甲○○人車倒
    地，其所騎乘之機車更沿前開路口內二車道延伸處，以直線
    方式刮地滑行至前開路口東側最內側車道與捷運橋墩延伸處
    ，致甲○○受有外踝閉鎖性骨折、多處磨損及擦傷、上、下
    肢多處開放性傷口等傷害。
二、案經甲○○訴由臺北市政府警察局大安分局報告臺灣臺北地
    方法院檢察署檢察官偵查起訴。
    理  由
壹、程序部分：
    按被告以外之人於審判外之言詞或書面陳述，除法律有規定
    者外，不得作為證據；又被告以外之人於審判外之陳述，雖
    不符合刑事訴訟法第159 條之1 至第159 條之4 之規定，但
    經當事人於審判程序同意作為證據，法院審酌該言詞陳述或
    書面陳述作成時之情況，認為適當者，亦得為證據；又當事
    人、代理人或辯護人於法院調查證據時，知有同法第159 條
    第1 項不得為證據之情形，而未於言詞辯論終結前聲明異議
    者，視為有前項之同意，刑事訴訟法第159 條第1 項及第15
    9 條之5 第2 項分別定有明文。查本判決下列所引用之供述
    證據，均無證據證明係公務員違背法定程式所取得，且被告
    乙○○、公訴人於本院審判期日中對於提示之卷證，就證據
    能力均未表示爭執，迄至言詞辯論終結前亦未再聲明異議，
    本院審酌被告乙○○、告訴人甲○○於本院審理時，並未就
    上開證據資料製作時之情況，表示有何違法不當及證明力明
    顯過低之瑕疵，亦認為以之作為證據應屬適當，是依刑事訴
    訟法第159 條之5 第2 項之規定，均有證據能力，合先敘明
    。
貳、實體部分：
一、訊據被告乙○○固不否認其於上揭時、地，騎乘機車與告訴
    人甲○○所騎乘之機車發生撞擊之事實，惟矢口否認有任何
    過失，辯稱：我是直行車。我停紅燈，當號誌轉換為綠燈時
    ，我剛要起動，告訴人甲○○即從我的左後方撞過來，告訴
    人甲○○超速又撞到我，車禍是告訴人甲○○超速所造成，
    此外，亦有可能是因為告訴人甲○○要閃避前方之捷運搭柱
    ，才會撞到我騎乘之機車，而我騎乘之機車是起步直行，沒
    有要變換方向云云。
二、經查：
（一）前開事實，業據告訴人甲○○於警詢及檢察官偵查時供稱
      明確，並有臺北市政府警察局大安分局交通分隊警員至現
      場處理時所製作之道路交通事故現場圖、補充資料表、談
      話紀錄表、調查報告表（一）、（二）、道路交通事故照
      片在卷可稽；而告訴人甲○○受有如事實欄所載之傷害等
      情，亦有告訴人所提出之臺北市立聯合醫院仁愛院區98年
      10月16日診斷證明書在卷可憑。
（二）依據被告乙○○於警詢時供稱：「我於98年10月9 日5 時
      40分確實有騎乘普通重機車車號AH9 －320 號，沿臺北市
      大安區○○○路（西向東方向），行經復興南路時，因對
      向車道縮減，忽然有一部普通重機車BPX －319 號，從我
      左後方疾駛過來，擦撞到我所騎乘之機車，害我跌倒，而
      他滑行至馬路對向．．．」等語，復於檢察官偵查時供稱
      ：「我當時騎在內二車道，因和平東路過復興南路口後，
      右側車道減縮，我都是直行，告訴人在我左側不知何處很
      快的騎來，突然就擦到我左把手」等語，而告訴人甲○○
      於警詢時亦供稱：「我於98年10月9 日5 時40分許，我騎
      乘普通重機車車號BPX －319 ，行駛和平東路第2 車道靠
      近第3 車道（西向東方向），在我右前方（同向）有一部
      普通重（型機）車車號AH9 －320 ，當一進入和平東路、
      復興南路口時，該車忽然左轉，我見狀立即煞車，閃避不
      及，我車頭仍與他擦撞．．．」等語，復於檢察官偵查時
      供稱：我當時騎機車沿和平東路內二車道由西往東，經過
      復興南路口時，被告機車騎在我右邊，被告的機車好像突
      然要左轉，就往左偏到我車前，我煞車不及就撞到他的車
      等語，顯見事發當時，被告乙○○及告訴人甲○○所騎乘
      之機車，均係沿臺北市大安區○○○路（西向東方向）之
      內側第2 車道，在行經臺北市○○○路與復興南路交岔路
      口時，騎乘機車在左後方之告訴人甲○○，因閃避煞車不
      及，致被告乙○○之機車手把，與告訴人甲○○前開機車
      發生撞擊，致告訴人甲○○人車倒地受傷至明。
（三）被告雖辯稱：車禍是告訴人甲○○超速所造成；亦有可能
      是因為告訴人甲○○要閃避前方之捷運塔柱，才會撞到我
      騎乘之機車，而我騎乘之機車是起步直行，沒有要變換方
      向云云。然查，告訴人甲○○於事發之前，乃以時速80公
      里之高速行經該交岔路口，而前開兩機車發生撞擊肇事後
      ，告訴人甲○○人車倒地，其所騎乘之機車則沿前開路口
      內側第2 車道延伸處，以直線方式刮地滑行至前開路口東
      側最內側車道與捷運橋墩延伸處，除為告訴人甲○○所自
      承外，復有處理員警所繪製之道路交通事故現場圖在卷可
      稽，而被告乙○○亦於警詢、檢察官偵查及本院審理時供
      稱：其係在原地往右邊傾倒，告訴人甲○○所騎乘之機車
      係往復興南路、忠孝東路方向滑行等語，足見告訴人甲○
      ○所騎乘機車於肇事後，乃係往其左前方之方向滑行無疑
      ，則依告訴人甲○○所騎乘機車之滑行方向判斷，顯然告
      訴人甲○○在前開時、地高速行駛，經過前開肇事路口時
      ，因其所騎乘機車右邊突然受有一作用力，始致其失去平
      衡而人車倒地，機車旋往告訴人甲○○行駛方向之左前方
      滑行，而前開作用力之發生，即係因被告乙○○所騎乘機
      車之往左偏行，未注意兩車併行之間隔，侵害告訴人甲○
      ○之路權所致。否則，如是被告乙○○所稱：因為告訴人
      甲○○要閃避前方之捷運搭柱，才會撞到我騎乘之機車云
      云之情形發生，因斯時乃係告訴人甲○○所騎乘之機車對
      被告乙○○所騎乘機車施以作用力，告訴人甲○○所騎乘
      機車倒地滑行之方向，將會因改成係對被告乙○○所騎乘
      機車施以作用力，而有所不同。又卷附之臺北市車輛行車
      事故鑑定委員會鑑定意見書、臺北市車輛行車事故鑑定覆
      議委員會鑑定覆議意見書亦同此認定。是以，被告乙○○
      前開所辯，顯非事實，不足採信；告訴人前開指訴，尚非
      子虛，應可採信。
（四）按汽車駕駛人（包括機器腳踏車）於行駛時，應注意兩車
      併行之間隔，並隨時採取必要之安全措施，道路交通安全
      規則第2 條第1 款、第94條第3 項定有明文。被告乙○○
      既係機車駕駛人，自應注意上述規定，而有注意義務。又
      依當時天候晴、日間自然光線、市區道路○路面鋪裝柏油
      、乾燥、無缺陷、無障礙物、視距良好、號誌正常，並無
      不能注意之情事，有卷附之道路交通事故調查報告表（一
      ）可考，詎被告乙○○於其騎乘前開機車行駛時，竟疏未
      隨時注意與其併行機車之間隔距離，並隨時採取必要之安
      全措施，而於綠燈起步後欲穿越前開肇事路口時，即貿然
      往左偏行穿越上開路口，造成告訴人甲○○煞車閃避不及
      ，被告乙○○前開機車之手把遂即與告訴人甲○○前開機
      車發生撞擊而肇事，使告訴人甲○○受有如事實欄所示之
      傷害，被告乙○○對於前開肇事確有過失無疑。又告訴人
      甲○○乃係人車倒地後，始受有前開之傷害，則被告乙○
      ○之過失行為與告訴人甲○○之傷害結果間，顯有相當因
      果關係甚明。末查，參之告訴人甲○○前開之供述，告訴
      人甲○○行經上開交岔路口時，乃係以80公里之時速高速
      行駛，而未注意依速限（即時速50公里）規定行駛，其就
      系爭肇事雖與有過失，然仍無解免於被告乙○○之過失責
      任。
（五）綜上，被告乙○○前開所辯，均不足採。本件事證明確，
      其犯行堪以認定。
三、論罪科刑之理由：
（一）核被告乙○○所為，係犯刑法第284 條第1 項前段之過失
      傷害罪。
（二）爰審酌被告乙○○未曾受有期徒刑以上刑之宣告，有臺灣
      高等法院被告前案紀錄表在卷可按，素行尚可，但其於肇
      事後一再飾詞卸責，且至今仍未與告訴人甲○○和解、被
      告乙○○之過失情節、告訴人甲○○對系爭肇事亦同有過
      失，並參酌被告乙○○之智識程度、告訴人甲○○所受之
      傷勢等一切情狀，量處如主文所示之刑，並諭知易科罰金
      之折算標準。
據上論斷，應依刑事訴訟法第284 條之1 、第299 條第1 項前段
，刑法第284 條第1 項前段、第41條第1 項前段，刑法施行法第
1 條之1 第1 項、第2 項前段，判決如主文。
本案經檢察官葉雅婷到庭執行職務。
中    華    民    國    99    年    10    月    29    日
                  刑事第十一庭   法  官  蔡守訓
上正本證明與原本無異。
如不服本判決應於收受送達後10日內向本院提出上訴書狀，並應
敘述具體理由；其未敘述上訴理由者，應於上訴期間屆滿後20日
內向本院補提理由書（均須按他造當事人之人數附繕本）「切勿
逕送上級法院」。告訴人或被害人如對於本判決不服者，應具備
理由請求檢察官上訴，其上訴期間之計算係以檢察官收受判決正
本之日期為準。
                                  書記官  許婉如
中    華    民    國    99    年    10    月    29    日
附錄論罪科刑之條文：
中華民國刑法第284條
（過失傷害罪）
因過失傷害人者，處 6 月以下有期徒刑、拘役或 5 百元以下罰
金，致重傷者，處 1 年以下有期徒刑、拘役或 5 百元以下罰金
。
從事業務之人，因業務上之過失傷害人者，處 1 年以下有期徒
刑、拘役或 1 千元以下罰金，致重傷者，處 3 年以下有期徒刑
、拘役或 2 千元以下罰金。

司法院資訊處製作；財團法人民間司法改革基金會備份。
